臺中高等行政法院判決
                                       100年度簡字第80號
原      告　海軍技術學校
代　表　人　杜承謀
訴訟代理人　李燈炬
            蘇國森
被      告　林信宏
            彭智穎
            劉權樟
上列當事人間因償還公費事件，原告提起行政訴訟。本院判決如
下︰
　　主  文
被告林信宏應給付原告新臺幣壹萬貳仟捌佰參拾肆元，及自100
年5月27日起至清償日止，按年息百分之5計算之利息。
被告彭智穎應給付原告新臺幣參仟貳佰伍拾肆元，及自100年7月
23日起至清償日止，按年息百分之5計算之利息。
被告劉權樟應給付原告新臺幣壹仟捌佰參拾壹元，及自100年5月
27日起至清償日止，按年息百分之5計算之利息。
訴訟費用由被告林信宏、彭智穎及劉權樟各負擔參分之壹。
    事實及理由
一、程序事項：本件原告代表人原為周玉，於本院審理中變更
    為杜承謀，並聲明承受訴訟，核無不合，應予准許，合先敘
    明。
二、本件原告主張：
  (一)被告原為原告學校之學生，被告林信宏於民國（下同）88年
    6月25日進入原告學校就讀航海科，於91年9月5日畢業，應
    服役年限為6年，嗣因個人因素1次受記大過2次以上，經奉
    核定於94年2月1日退伍；被告彭智穎於87年6月26日進入原
    告學校就讀輪機科，於90年9月6日畢業，應服役年限為6年
    ，嗣因94年度考績丙上，經奉核定於95年4月16日退伍；被
    告劉權樟於87年6月26日進入原告學校就讀控制科，於90年9
    月6日畢業，應服役年限為6年，嗣因個人因素1次受記大過2
    次，經奉核定於95年11月16日退伍。
  (二)依上開被告進入原告學校就讀當年度之國民中學畢(結)業生
    甄試升學軍事學校常備士官班招生簡章規定第2條規定，渠
    等最少均應服6年之役期。又依「軍事學校預備學校軍費生
    公費待遇津貼發給及賠償辦法」第9條之1第1項之規定，渠
    等既因故未服滿招生簡章所定之現役最少年限，自應賠償所
    受領之公費待遇及津貼。而原告前有寄發存證信函通知渠等
    賠償前所受領之公費待遇及津貼，然被告等人仍未清償給付
    ，原告不得不向被告等人請求賠償公費待遇及津貼。
  (三)而原告雖前曾向被告等人提起行政訴訟請求賠償公費待遇及
    津貼，並自行將「入伍及軍事訓練時間所受領之公費待遇及
    津貼」扣除，然上開扣除係屬原告之疏漏，蓋依「軍事學校
    預備學校軍費生賠償公費待遇及津貼作業要點第肆、四點」
    之規定，上開「入伍及軍事訓練時間」所受領之公費待遇及
    津貼本不應扣除。何況，依軍事學校預備學校軍費生公費待
    遇津貼發給及賠償辦法第10條第2項所稱「應扣除得折抵常
    備兵役期之入伍與軍事訓練時間所受領之公費待遇及津貼」
    ，係指應扣除者為「常備兵役期」之入伍及軍事訓練時間所
    受領之公費待遇及津貼，然由於被告等人係屬志願役軍士官
    ，其身分並非常備兵，是以，依上開辦法第10條第2項之規
    定，亦不應扣除。再者，國防部人力司於100年4月1日以國
    力培育字第1000001083號函轉知海軍司令部人事軍務處辦理
    帳籍更正事宜，而國防部海軍司令部人事軍務處亦於100年4
    月14日以國海人軍字第1000003048號函通知原告應補正帳籍
    ，是以，原告爰再提起本件訴訟。
  (四)茲將原告所應再向被告等人請求之金額說明如下:
    1.被告林信宏:原核定應賠償金額703,176元×59.72%=419,9
      37元。前已請求407,103元(本院98年度訴字第374號判決
      ），應再請求12,834元。
    2.被告彭智穎:原核定應賠償金額152,257元。前已請求149,
      003元(本院99年度簡字第81號判決），應再請求3,254元
      。
    3.被告劉權樟:原核定應賠償金額85,653元。前已請求83,82
      2元（本院99年度簡字第81號判決），應再請求1,831元。
  (五)綜上所述，請求如訴之聲明所示。
三、被告均未提出任何書狀為聲明或陳述。
四、兩造之爭點在於原告對被告林信宏、彭智穎、劉權樟分別請
    求賠償其受領之公費待遇及津貼12,834元、3,254元、1,831
    元，有無理由，經查：
  (一)按人民與中央或地方機關間，因公法上原因發生財產上給付
    ，得提起給付訴訟，行政訴訟法第8條第1項定有明文。次按
    行政機關基於法定職權，為達特定之行政目的，於不違反法
    律規定之前提下，得與人民約定提供某種給付，並使接受給
    付者負合理負擔或其他公法上對待給付義務，而成立行政契
    約關係，有司法院釋字第348號解釋理由書可參。又國軍各
    軍事學校招考入學之學生可享受公費及軍（士）官養成教育
    ，於畢業後取得軍（士）官任用資格，惟學生在校期間如遭
    退學或開除學籍者，應賠償其在校期間之費用，國防部就有
    關之賠償事宜訂有「國軍各軍事學校退學開除學生賠償費用
    辦法」（前開辦法於88年6月9日修正為「國軍各軍事學校轉
    學退學開除學生賠償費用辦法」），該辦法係主管機關為確
    保國家培養軍事人才之目的及財政支出之合理性而訂立，作
    為與自願接受公費軍事教育學生訂立行政契約之準據，核與
    法律強制或禁止規定無違，自得作為入學公費生與軍校間成
    立行政契約之內容。嗣國防部於88年7月14日制定軍事教育
    條例，並於92年2月6日修正，其中第17條第2項及第18條第2
    項規定，明文授權國防部就軍事學校及預備學校之學員生公
    費待遇及津貼發給條件、基準、程序、受領年限、應履行義
    務及其他應遵行事項、違反之賠償事由、範圍、程序、分期
    賠償及免予賠償條件等相關事項擬訂辦法，報請行政院核定
    之。故國防部於93年7月27日以國防部制剴字第0930000789
    號令將「國軍各軍事學校轉學退學開除學生賠償費用辦法」
    （下稱賠償費用辦法）修正名稱為「軍事學校預備學校軍費
    生公費待遇津貼發給及賠償辦法」，並自發布日施行，則津
    貼發給及賠償辦法即與上開賠償費用辦法具有同一性。準此
    ，國軍各軍事學校於甄試學生之招生簡章上，既已分別載明
    應履行義務及違反之賠償事由、範圍等，應依照上開賠償費
    用辦法規定辦理賠償在校期間各項費用，則上開賠償費用辦
    法即成為契約之內容，訂約當事人均負有履行契約之義務，
    並不因其修正名稱為「軍事學校預備學校軍費生公費待遇津
    貼發給及賠償辦法」而有不同。再按「軍費生畢業任官後，
    未服滿招生簡章所定之現役最少年限者，應依尚未服滿現役
    最少年限之比率，賠償所受領之公費待遇及津貼。」、「依
    前二條賠償公費待遇及津貼，其範圍如下：一、公費待遇：
    修業期間已撥付之全部數額計算。但服裝費依實際領用給與
    品種數量，照原製時之新品規定價格折算之，屬貸與品者，
    依規定收繳，屆期未繳者，依原製時之新品規定價格折算之
    。二、津貼：就已發給之全部數額計算。前項賠償範圍，應
    扣除得折抵常備兵役期之入伍與軍事訓練時間所受領之公費
    待遇及津貼。」軍事學校預備學校軍費生公費待遇津貼發給
    及賠償辦法第9條之1第1項前段及第10條定有明文，此辦法
    係國防部依軍事教育條例第17條第2項及第18條第2項規定訂
    定，並報請行政院核定，本院自得予以適用。而前揭賠償辦
    法第10條第2項規定應扣除得折抵常備兵役期之入伍等公費
    待遇及津貼，應限於常備兵役，至志願役軍官、士官係志願
    報考，且其役期不等同士兵役，是志願役軍官、士官並不在
    此得辦理折抵範圍。
  (二)經查，原告主張被告林信宏、彭智穎及劉權樟等3人，於87
    、88年間進入原告學校就讀，於90、91年間任官。而依渠等
    入學當年度招生簡章規定，被告等應服役6年，惟分別因年
    度考績丙上或個人因素1次受記大過2次，而奉令退伍。依10
    0年3月18日修正「軍事學校預備學校軍費生公費待遇津貼發
    給及賠償辦法」第9條之1第1項前段及第10條規定，經統計
    核算並扣除得折抵常備兵役期之入伍及軍事訓練時間所受領
    之公費待遇及津貼，被告林信宏應賠償之金額為419,937元
    ，前已請求407,103元，應再請求12,834元；彭智穎應賠償
    之金額為152,257元，前已請求149,003元，應再請求3,254
    元；被告劉權樟應賠償85,653元，前已請求83,822元，應再
    請求1,831元等節，業據其提出本院98年度訴字第374號、99
    年度簡字第81號判決暨確定證明書、國防部海軍司令部人事
    軍務處100年4月14日國海人軍字第1000003048號函、郵局存
    證信函等為證，被告等均經合法通知未提出任何書狀以供憑
    參，堪信原告主張為真實。又按行政契約，本法未規定者，
    準用民法相關之規定，行政程序法第149條定有明文。而依
    民法第233條第1項前段及第203條規定：遲延之債務，以支
    付金錢為標的者，債權人得請求依法定利率計算之遲延利息
    ；應付利息之債務，其利率未經約定，亦無法律可據者，週
    年利率為5%。綜上所述，原告請求被告林信宏應給付12,834
    元、被告彭智穎應給付3,254元、被告劉權樟應給付1,831元
    ，及均自起訴狀繕本送達翌日起至清償日止，按年息百分之
    5計算之利息，為有理由，應予准許。
  (三)另本件為簡易案件，依原告所述各節及卷內資料其事證已臻
    明確，本院亦認無經言詞辯論之必要，爰不經言詞辯論而判
    決之。
五、據上論結，本件原告之訴為有理由，依行政訴訟法第233條
    第1項、第236條、第195條第1項前段、第98條第1項前段、
    第104條、民事訴訟法第85條第1項前段，判決如主文。
中　　華　　民　　國　　100　 年　　8　　 月　　31　　日
                臺中高等行政法院第三庭
                                法  官  王  德  麟
以上正本證明與原本無異。
如不服本判決，應於判決送達後20日內，以本訴訟事件所涉及之
法律見解具有原則性者，始得向本院提出上訴狀並表明上訴理由
，經最高行政法院許可，否則不得上訴；如於本判決宣示後送達
前提起上訴者，應於判決送達後20日內補提上訴理由書（均應依
對造人數提出繕本）。

中　　華　　民　　國　　100　 年　　8　　 月　　31　　日
                                書記官　凌  雲  霄